【裁判字號】    98,易,74
【裁判日期】    980410
【裁判案由】    傷害等
【裁判全文】
臺灣苗栗地方法院刑事判決                98年度易字第74號
公  訴  人  臺灣苗栗地方法院檢察署檢察官
被      告  甲○○
上列被告因傷害等案件，經檢察官提起公訴（97年度偵字第2407
號），本院判決如下：
    主  文
甲○○共同犯傷害罪，處有期徒刑壹年捌月。
    事  實
一、甲○○因不明原因起意糾眾傷害乙○○，遂於民國94年9 月
    初某日，透過丁○○（業經臺灣高等法院臺中分院以97年度
    上易字第382 號判處罪刑確定）之居間聯絡，夥同丙○○謀
    議教訓乙○○，謀議既定，由丙○○夥同楊熒峰、黃漢斌（
    均經臺灣高等法院臺中分院分別以97年度上易字第382 號、
    95年度上易字第788 號判決罪刑確定）及數名姓名、年籍不
    詳之成年男子，共同基於妨害自由、傷害及毀損之犯意聯絡
    ，於同月8 日上午7 時50分許，由丙○○駕駛楊熒峰所有車
    牌號碼6417-KX 號自用小客車，搭載楊熒峰、黃漢斌，另由
    數名姓名、年籍不詳之成年男子，搭乘車牌號碼不詳之黑色
    自用小客車，在苗栗縣銅鑼鄉○○村○○道北向約1 、2 百
    公尺處，以將車輛前後包夾乙○○所駕駛之車牌號碼7P-065
    8 號自用小客車後剎車之方式，迫使乙○○停車。迨乙○○
    停車後，楊熒峰旋即驅前敲打車門喝令乙○○下車，乙○○
    不從，黃漢斌隨即以強暴之方法持其所有之鋁棒砸破乙○○
    上開自用小客車之前、後面及左邊車窗玻璃，致車窗玻璃破
    裂而不堪使用，足以生損害於乙○○。乙○○不得已乃打開
    車門，楊熒峰、黃漢斌及其餘同夥姓名、年籍不詳之成年男
    子數人，隨即以徒手或分持木棍、鋁棒等物（均業經丟棄，
    並未扣案）之方式，聯手毆打乙○○，丙○○則在一旁觀看
    ，致乙○○因而受有顏面部多處瘀傷、右胸第7 肋骨骨折併
    瘀傷及左膝髕骨開放性骨折等傷害。
二、案經臺灣高等法院臺中分院告發及乙○○訴由臺灣苗栗地方
    法院檢察署檢察官偵查起訴。
      理  由
壹、證據能力部分：
一、按被告以外之人於偵查中向檢察官所為陳述，除顯有不可信
    之情況者外，得為證據，刑事訴訟法第159 條之1 第2 項定
    有明文。偵查中對被告以外之人所為之偵查筆錄，或被告以
    外之人向檢察官所提之書面陳述，性質上均屬傳聞證據。惟
    現階段刑事訴訟法規定檢察官代表國家偵查犯罪、實施公訴
    ，依法其有訊問被告、證人及鑑定人之權，證人、鑑定人且
    須具結，而實務運作時，檢察官偵查中向被告以外之人所取
    得之陳述，原則上均能遵守法律規定，不致違法取供，其可
    信度極高。是被告以外之人前於偵查中已具結而為證述，除
    反對該項供述得具有證據能力之一方，已釋明「顯有不可信
    之情況」之理由外，不宜即遽指該證人於偵查中之陳述不具
    證據能力。本件證人丙○○、丁○○於偵訊時，以證人身分
    具結所為證述內容，被告未曾提及檢察官在偵查時有不法取
    供之情形，且未釋明上開供述有何顯不可信之情況，依前述
    說明，其等於偵查中之證言自具有證據能力。
二、依刑事訴訟法第159 條之5 規定，被告以外之人於審判外之
    陳述，雖不符刑事訴訟法第159 條之1 至同條之4 之規定，
    而經當事人於審判程序同意作為證據，法院審酌該言詞陳述
    或書面陳述作成時之情況，認為適當者，亦得為證據。當事
    人、代理人或辯護人於法院調查證據時，知有第159 條第1
    項不得為證據之情形，而未於言詞辯論終結前聲明異議者，
    視為有前項之同意。觀之上開規定之立法意旨，乃在於傳聞
    證據未經當事人之反對詰問予以核實，原則上先予排除。惟
    若當事人已放棄反對詰問權，於審判程序中表明同意該等傳
    聞證據可作為證據；或於言詞辯論終結前未聲明異議，基於
    尊重當事人對傳聞證據之處分權，及證據資料愈豐富，愈有
    助於真實發見之理念，且強化言詞辯論主義，使訴訟程序得
    以順暢進行，上開傳聞證據亦均具有證據能力。查本案下列
    引為證據之證據資料，並未經檢察官、被告聲明異議，且各
    該證據資料之作成，亦無違法不當或證據證明力明顯過低之
    瑕疵，認以之作為證據亦屬適當，依上開規定，自均有證據
    能力。
貳、實體部分：
一、訊據被告甲○○矢口否認有何傷害、妨害自由、毀損等犯行
    ，辯稱：伊與丙○○僅在92、93年左右，因丁○○之介紹，
    在三義見過一次面，之後就沒有再見面，並沒有在案發前1
    、2 個禮拜透過丁○○與丙○○見面，伊與乙○○並不認識
    ，不可能叫人去教訓乙○○云云。然查：
  (一)告訴人乙○○駕駛車牌號碼7P-0658 號自用小客車，於94年
    9 月8 日上午7 時50分許，在苗栗縣銅鑼鄉○○村○○道北
    向約1 、2 百公尺處，遭丙○○所駕駛之牌號碼6417-KX 號
    自用小客車及不詳姓名年籍成年男子所駕駛之車牌號碼不詳
    之黑色自用小客車，以前後包夾之方式，迫使乙○○停車，
    迨乙○○停車後，丙○○所駕駛之自用小客車上搭載之楊熒
    峰、黃漢斌隨即下車驅前敲打乙○○車門喝令乙○○下車，
    乙○○不從，黃漢斌即持其所有之鋁棒砸破乙○○自用小客
    車之前、後面及左邊車窗玻璃，致車窗玻璃破裂而不堪使用
    ，乙○○不得已乃打開車門，楊熒峰、黃漢斌及其餘同夥姓
    名、年籍不詳之成年男子數人，隨即以徒手或分持木棍、鋁
    棒等物（未扣案）之方式，聯手毆打乙○○，丙○○則在一
    旁觀看，致乙○○因而受有顏面部多處瘀傷、右胸第7 肋骨
    骨折併瘀傷及左膝髕骨開放性骨折之傷害等情，業據共犯丙○○、楊熒峰、黃漢斌分別於渠等所涉傷害等案件中供承不
    諱（見臺灣苗栗地方法院檢察署94年度偵字第4533號卷第9-
    25、55-58 頁，本院95年度易字第59號卷第26頁，臺灣高等
    法院中分院95年度上易字第788 號卷第24-25 、65-66 頁，
    臺灣苗栗地方法院檢察署95年度他字第854 號卷第20-23 、
    35-37 頁），且與證人即告訴人乙○○於警詢、偵查中指述
    之情節互核相符（見臺灣苗栗地方法院檢察署94年度偵字第
    4533號卷第27-33 、56-58 頁，臺灣苗栗地方法院檢察署95
    年度他字第854 號卷第45號），並有行政院衛生署苗栗醫院
    驗傷診斷證明書、指認口卡片、車籍作業系統查詢認可資料
    各1 份及照片、採證照片14張在卷可稽（見臺灣苗栗地方法
    院檢察署94年度偵字第4533號卷第35、42-47 頁），足堪認
    定。
  (二)於94年9 月初某日，甲○○透過丁○○之居間聯絡，與丙○○在丁○○位於苗栗縣苗栗市○○里○○路101 號住處見面
    ，並商討教訓乙○○事宜，推由丙○○夥同楊熒峰、黃漢斌
    及數名姓名、年籍不詳之成年男子，依甲○○提供之乙○○
    特徵、住處、出入地點、駕駛車輛等資料，於94年9 月8 日
    上午7 時50分在乙○○上班行經之路線等候，見乙○○駕駛
    之車輛經過即駕車攔阻，並毆打乙○○，毀損乙○○駕駛之
    車輛等情，亦經證人即共犯丙○○於偵查及臺灣高等法院臺
    中分院97年度上易字第382 號審理時證稱：94年9 月8 日早
    上7 點許，伊有與楊熒峰等人一起去打乙○○，伊之所以會
    去打乙○○係因為丁○○打電話給伊，叫伊去丁○○家，丁○○說他哥哥甲○○有事要拜託伊，若能夠幫忙的話就幫忙
    ，丁○○說有事情要出去，伊就與他哥哥甲○○自己談，甲○○說他姊姊被人欺負，想要給對方（指乙○○）教訓，甲○○有說乙○○住在那邊，幾點會出門，叫伊在那邊等乙○○，伊與甲○○沒有交情，係因為丁○○的拜託，伊才幫甲○○等語（見臺灣苗栗地方法院檢察署95年度他字第854 號
    卷第36-37 頁、同署97年度偵字第2407號卷第28-30 頁，臺
    灣高等法院97年度上易字第382 號卷第67頁背面至69頁背面
    ）；證人即共犯丁○○於偵查及本院審理時結證稱：案發前
    1 、2 個星期，甲○○問伊有沒有朋友，伊就介紹丙○○給
    甲○○，他們之前在三義就有見過面，當時甲○○開車來伊
    住處，因伊要去上班，就由丙○○與甲○○在甲○○車上談
    ，談的內容伊不清楚等語（見臺灣苗栗地方法院檢察署97年
    度偵字第2407號卷第18-19 頁，本院卷第40-50 頁），勾稽
    上開證人證詞，均互核相符。參以證人丁○○與被告甲○○
    為乾兄弟關係，情誼深厚，而被告甲○○與丙○○並非熟稔
    ，僅有數面之緣，渠等均與被告甲○○無過節、糾紛，此為
    被告甲○○所不否認，衡情證人丙○○、丁○○2 人應無飾
    詞誣攀甲○○之理。況且，證人丙○○、丁○○各於97年12
    月17日、98年3 月24日以證人身分在臺灣苗栗地方法院檢察
    署、本院作證時，渠等所涉傷害等案件，已經判決有罪確定
    ，更可佐證渠等應無圖減輕自己罪責而蓄意誣指被告甲○○
    之可能。是以，渠等前揭證述應非子虛，堪以採信。
  (三)綜上所述，被告甲○○空言否認犯行，顯與事證不符，難以
    採信。本件事證明確，被告甲○○上開犯行，均堪予認定。
二、被告行為後，刑法業於94年2月2日修正公布，於95年7月1日
    施行，且按行為後法律有變更者，適用行為時之法律，但行
    為後之法律有利於行為人者，適用最有利於行為人之法律，
    現行刑法第2 條第1 項定有明文。此條規定乃係規範行為後
    法律變更所生新舊法律比較適用之準據法，是刑法第2 條本
    身雖經修正，但刑法第2 條既屬適用法律之準據法，本身尚
    無比較新舊法之問題，應一律適用裁判時之現行刑法第2 條
    規定，以決定適用之刑罰法律，先予敘明。又以本次刑法修
    正之比較新舊法，應就罪刑有關之共犯、未遂犯、想像競合
    犯、牽連犯、連續犯、結合犯，以及累犯加重、自首減輕暨
    其他法定加減原因與加減例等一切情形，綜其全部罪刑之結
    果而為比較（最高法院95年5 月23日著有95 年 度第8 次刑
    庭會議決議可資參照）。查：
  (一)刑法第28條原規定：「2 人以上共同『實施』犯罪之行為者
    ，皆為共同正犯」，嗣新法修正為：「二人以上共同『實行
    』犯罪之行為者，皆為共同正犯」，將舊法之「實施」修正
    為「實行」。其中「實施」一語，涵蓋陰謀、預備、著手及
    實行之概念在內，其範圍較廣；「實行」則著重於直接從事
    構成犯罪事實之行為，其範圍較狹；亦即新修正之刑法第28
    條雖將「實施」修正為「實行」，排除完全未參與犯罪相關
    行為「實行」的「陰謀共同正犯」與「預備共同正犯」，但
    仍無礙於「共謀共同正犯」之存在。修正後刑法共同正犯之
    範圍已有限縮，共同正犯範圍既因此而有變動，自屬犯罪後
    法律有變更，而非僅屬純文字修正，自有新舊法比較適用之
    問題（最高法院96年臺上字第934 號判決參照）。本案被告
    與共犯丙○○、丁○○、楊熒峰、黃漢斌及數名姓名、年籍
    不詳之成年男子等人間，因非屬陰謀、預備共同正犯，故經
    比較新舊法刑法第28條適用結果，修正後刑法第28條並非較
    有利於被告，依「從舊、從輕」原則，應適用行為時刑法第
    28條規定。
  (二)刑法第55條後段有關牽連犯之規定業已刪除，是於新法修正
    施行後，被告所犯之刑法第277 條第1 項之普通傷害罪、第
    30 4條第1 項之強制罪及第354 條之毀損罪，即須分論併罰
    ，惟依修正前刑法，被告所犯上開三罪間有牽連犯之裁判上
    一罪關係，而應從一重論以普通傷害罪。比較新舊法之規定
    ，修正後之刑法對於被告自較為不利。
  (三)刑法第33條第5 款有關罰金之最低數額部分，被告所犯刑法
    第277 條第1 項之普通傷害罪、第304 條第1 項之強制罪及
    第354 條之毀損罪，均有罰金刑之處罰，而刑法分則編各罪
    所定罰金之貨幣單位原為銀元，修正前刑法第33條第5 款規
    定：「罰金：（銀元）1 元以上」，而銀元與新臺幣間之折
    算，依現行法規所定貨幣單位折算新臺幣條例規定，以銀元
    1 元折算新臺幣3 元；修正後刑法第33條第5 款則規定：「
    罰金：新臺幣1,000 元以上，以百元計算之」；經比較修正
    前、後之規定，修正後刑法第33條第5 款所定罰金之最低數
    額，較之修正前提高，自以修正前刑法第33條第5 款之規定
    有利於被告。
三、核被告甲○○所為，係犯刑法第277 條第1 項之普通傷害罪
    、第304 條第1 項之強制罪及第354 條之毀損罪。其所犯上
    開三罪間具有方法、結果關係，應依牽連犯之規定從一重之
    普通傷害罪處斷。被告甲○○與丙○○、丁○○、楊熒峰、
    黃漢斌及數名姓名、年籍不詳之成年男子等人間，具有犯意
    聯絡及行為分擔，均為共同正犯。爰審酌被告與告訴人乙○○素不相識，並無糾紛，竟不知何因，糾眾傷害告訴人，造
    成告訴人顏面部多處瘀傷、右胸第7 肋骨骨折併瘀傷及左膝
    髕骨開放性骨折，所受傷害情節非輕，其參與本案程度較重
    ，且犯後否認犯行，迄今尚未賠償告訴人損害，兼衡被告素
    行非佳、生活狀況、智識程度、犯罪之動機、目的、手段、
    及所生危害等一切情況，量處如主文所示之刑。
據上論斷，應依刑事訴訟法第299 條第1 項前段、第284 條之1
，刑法第2 條第1 項前段、（修正前）第28條、（修正前）第55
條後段、第277 條第1 項、第304 條第1 項、第354 條，判決如
主文。
本案經檢察官黃俊鳴到庭執行職務。
中    華    民    國    98    年    4     月    10    日
                  刑事第三庭    法  官  林佩儒
以上正本證明與原本無異。
如不服本判決應於收受判決後10日內向本院提出上訴書狀，並應
應敘述具體理由。其未敘述上訴理由者，應於上訴期間屆滿後20
日內向本院補提理由書(均須按他造當事人之人數附繕本)「切勿
逕送上級法院」。
                                書記官  陳玲君
中    華    民    國    98    年    4     月    10    日
附錄本案論罪科刑法條全文：
刑法第277條第1項
傷害人之身體或健康者，處3 年以下有期徒刑、拘役或1 千元以
下罰金。
刑法第304條
以強暴、脅迫使人行無義務之事或妨害人行使權利者，處3 年以
下有期徒刑、拘役或3百元以下罰金。
前項之未遂犯罰之。
刑法第354條
毀棄、損壞前二條以外之他人之物或令致不堪用，足以生損害於
公眾或他人者，處2年以下有期徒刑、拘役或5百元以下罰金。


司法院資訊處製作；財團法人民間司法改革基金會備份。
